【裁判字號】    95,訴,2495
【裁判日期】    951228
【裁判案由】    返還消費借貸款
【裁判全文】
臺灣板橋地方法院民事判決              95年度訴字第2495號
原      告  華南商業銀行股份有限公司
法定代理人  甲○○
訴訟代理人  戊○○
被      告  聯盛營造股份有限公司
法定代理人  丙○○
被      告  丁○○
            乙○○
上列當事人間請求返還消費借貸款事件，經本院於民國95年12月
28日言詞辯論終結，判決如下：
    主  文
被告連盛營造股份有限公司、乙○○應連帶給付原告新台幣壹佰
伍拾萬元，及如附表一所示之利息與違約金。
原告其餘之訴駁回。
訴訟費用由被告連盛營造股份有限公司、乙○○連帶負擔。
    事實及理由
一、本件被告聯盛營造股份有限公司、乙○○未於言詞辯論期日
    到場，核無民事訴訟法第386 條各款所列情形，爰依原告聲
    請，由其一造辯論而為判決。
二、原告起訴主張：
  (一)緣被告聯盛營造股份有限公司（下稱聯盛公司）於民國94年
    6 月30日向原告借款新台幣（下同）150 萬元，約定清償期
    、利息與違約金等計算方式如附表一所示，同時由被告丁○
    ○、乙○○擔保連帶保證人。詎被告聯盛公司上開借款本金
    業已到期，屢經催討未獲清償，目前尚積欠原告本金150 萬
    元，及如附表一所之利息與違約金，又被告丁○○、乙○○
    依約既為連帶保證人，自應負連帶清償責任。
  (二)被告丁○○於87年3 月30日所簽訂之授信約定書第14條約定
    ：「為便於嗣後立約人與貴行一切受（授）信往來（含立約
    人之保證行為），立約人茲同意，除另有約定外，憑後列留
    存印鑑式樣蓋（簽）於受（授）信契約，即生效力」。被告
    丁○○之印鑑章既蓋於94年6 月30日借款之連帶保證人欄，
    則被告丁○○應依即應負連帶保證責任。又被告丁○○於87
    年4 月9 日提供其不動產為原告設定第1 順位抵押權，足見
    其對本案借款知之甚詳，可見被告丁○○應負連帶保證責任
    無訛。
  (三)為此，依據借貸與連帶保證之法律關係，請求被告連帶給付
    150 萬元，及如附表一所示之利息與違約金。
三、被告聯盛公司、乙○○未於言詞辯論期日到庭，亦未提出書
    狀為任何聲明或抗辯。
    被告丁○○則抗辯：
  (一)94年之借據並非被告丁○○所親簽，被告否認其上「丁○○
    」簽名之真正。又被告丁○○於87年雖簽定授信約定書，但
    僅保證聯盛公司1 年期到期之債務，後續之借款未獲被告丁
    ○○同意，被告丁○○自無庸負連帶保證責任。
  (二)為此，請求駁回原告之訴。
四、原告請求被告聯盛公司、乙○○連帶清償部分：
  (一)查原告主張被告聯盛公司向其借款150 萬元，並由被告乙○
    ○擔任連帶保證人，及聯盛公司未依約清償，尚積欠原告15
    0 萬元及如附表一所示利息與違約金之事實，已據提出借據
    1 件為證，被告聯盛公司、乙○○經合法通知，既未於言詞
    辯論期日到庭爭執，復不提出書狀以資抗辯，自堪信原告此
    部分之主張為真實。
  (二)從而，原告依據消費借貸與連帶保證之法律關係，請求被告
    聯盛公司、乙○○連帶給付如主文第1 項所示之利息與違約
    金，為有理由，應予准許。
五、原告請求被告丁○○負保證責任部分：
  (一)兩造不爭執之事實：
  被告丁○○於87年3 月30日簽訂授信約定書，授信約定書第
    14條約定：「為便於嗣後立約人與貴行一切受（授）信往來
    （含立約人之保證行為），立約人茲同意，除另有約定外，
    憑後列留存印鑑式樣蓋（簽）於受（授）信契約，即生效力
    。（本條款為個別商議條款）」第17條則約定：「個別商議
    條款：（立約人簽名或蓋章後生效）。」
  被告丁○○於87年3 月30日簽訂授信約定時書，並未於第14
    條上簽名或蓋章。被告丁○○於93年間商請原告提供上開授
    信約定書影本（附於被告丁○○於95年12月13日所提出之答
    辯狀），被告丁○○仍未於授信約定書第14條之個別商議條
    款上簽名或蓋章。惟原告所提出之授信約定書影本，則被告
    丁○○之印章則出現於約定書第14條上。經本院於95年12月
    28 日 審理時檢視授信約定書原本，被告丁○○之印章係先
    蓋於約定書第17條旁之空白欄，原告再用藍色刻有「第14條
    」之戳章蓋於被告丁○○之蓋章上，原告表示係於事後自行
    補蓋藍色刻有「第14條」之戳章於被告丁○○之印章上（授
    信約定書原本已當庭閱畢發還）。
  (二)本院之判斷：
  按「我國人民將自己印章交付他人，委託該他人辦理特定事
    項者，比比皆是，倘持有印章之該他人，除受託辦理之特定
    事項外，其他以本人名義所為之任何法律行為，均須由本人
    負表見代理之授權人責任，未免過苛。原審徒憑上訴人曾將
    印章交付與呂某之事實，即認被上訴人就保證契約之訂立應
    負表見代理之授權人責任，自屬率斷。」最高法院70年台上
    字第657 號判例著有明文。
  查被告丁○○否認94年6 月30日借款連帶保證人欄上之簽名
    為其親自簽署，亦否認其上之印鑑章為其所蓋用，原告於本
    院95年12月28日審理時亦陳稱：無法證明借據上之簽名係被
    告丁○○親自所簽等語，自難認原告與被告丁○○間就連帶
    保證之意思表示已達成合致。又僅憑他人持有本人之印章不
    能認本人就保證契約之訂立應負表見代理之授權人責任，前
    揭最高法院判例載有要旨甚明，則原告請求被告丁○○負連
    帶保證人責任，即屬無據。
  原告雖主張：依授信約定書第14條之約定，借據之連帶保證
    人欄僅須蓋用被告丁○○之印鑑章，被告丁○○即須負連帶
    保證責任云云。惟查依授信約定書第14係個別商議條款，依
    授信約定書第17條之約定，必須經立約人簽名或蓋用後始生
    效力，而被告於87年3 月30日簽訂授信約定書時並未於第14
    條上簽名或蓋章，原告係於事後才於被告之印章上補蓋藍色
    刻有「第14條」戳章，被告丁○○否認有同意原告於事後補
    蓋藍色刻有「第14條」戳章之行為，自難認兩造就授信約定
    書第14條之約定已達成合意。則原告依據授信約定書第14條
    約定，主張被告丁○○應負連帶保證責任，亦屬無據。
  末按「就定有期限之債務為保證者，如債權人允許主債務人
    延期清償時，保證人除對於其延期已為同意外，不負保證責
    任。」民法第755 條定有明文。查原告主張被告丁○○曾就
    被告聯盛公司87年之借款債務擔任連帶保證人之事實，固為
    被告丁○○所不否認，惟原告於本院95年12月28日審理時已
    自認該筆借款於88年間到期，則原告未得被告丁○○同意允
    許聯盛公司延期清償，被告丁○○依法負不負保證責任。
  (三)從而，原告依據連帶保證之法律關係，請求被告丁○○給付
    150 萬元及如附表一所示之利息與違約金，為無理由，應予
    駁回。
六、結論：原告之訴為有理由，依民事訴訟法第385 條第1 項前
    段、第79條、第85條第2 項，判決如主文。
中    華    民    國    95    年    12    月    28    日
                  民事第三庭    法  官  何君豪
以上正本係照原本作成
如對本判決上訴，須於判決送達後20日內向本院提出上訴狀
中    華    民    國    95    年    12    月    28    日
                                書記官  蕭興南


司法院資訊處製作；財團法人民間司法改革基金會備份。
